臺灣臺北地方法院民事判決　　　　　　99年度重訴字第1024號
原　　　告　香港商納洋貿易有限公司
法定代理人　莊海清
訴訟代理人　余淑杏律師
複代理人　　呂政庭律師
訴訟代理人　蔡宜蓁律師
　　　　　　李芝娟律師
複代理人　　許春芬律師
被　　　告　葉家豪
　　　　　　許智清
　　　　　　葉幸眉
訴訟代理人　鄧敏雄律師
上列當事人間請求侵權行為損害賠償事件，經本院刑事庭移送前
來（99年度重附民字第61號），本院於民國100 年3 月10日言詞
辯論終結，判決如下：
    主  文
被告葉家豪、許智清應連帶給付原告新臺幣貳仟貳佰伍拾壹萬陸
仟伍佰玖拾壹元，並如附表一編號1 至編號2 所示利息起算日起
至清償日止，按年息百分之五計算之利息。
被告葉家豪及葉幸眉應連帶給付原告新臺幣伍佰捌拾萬捌仟伍佰
玖拾伍元，及自附表二編號1 至編號32所示利息起算日至清償日
止，按年息百分之五計算之利息。
前兩項所命給付，於任一被告已為給付範圍內，他被告免給付義
務。
原告其餘之訴駁回。
本判決第一項於原告以新臺幣柒佰伍拾壹萬元供擔保後，得假執
行；被告葉家豪、許智清如以新臺幣貳仟貳佰伍拾壹萬陸仟伍佰
玖拾壹元為原告預供擔保，得免為假執行。
本判決第二項於原告以新臺幣壹佰玖拾肆萬元供擔保後，得假執
行；被告葉家豪、葉幸眉如以新臺幣伍佰捌拾萬捌仟伍佰玖拾伍
萬元為原告預供擔保，得免為假執行。
原告其餘假執行之聲請駁回。
    事實及理由
壹、程序方面：
一、按言詞辯論期日，當事人之一造不到場者，得依到場當事人
    之聲請，由其一造辯論而為判決，民事訴訟法第385條第1項
    定有明文。本件被告葉家豪、許智清經合法通知而未於最後
    言詞辯論期日到場，核無民事訴訟法第386 條各款之情形，
    爰依原告之聲請，由其一造辯論而為判決。
二、按訴狀送達後，原告不得將原訴變更或追加他訴，但請求之
    基礎事實同一，或擴張或減縮應受判決事項之聲明者，原告
    得將原訴變更或追加他訴。民事訴訟法第255 條第1 項第2
    款、第3 款分別定有明文。經查，本件原告原起訴聲明為：
    「(一)被告應連帶給付原告新台幣（以下金額未註明幣別均為
    新台幣）26,422,200元，並自受領日起至清償日止，依年利
    率百分之5 計算之利息。(二)願供擔保請准聲請假執行」；嗣
    於民國99年11月11日具狀變更聲明為：「(一)被告葉家豪及許
    智清應連帶給付原告26,422,200元，並自附表一編號1 至編
    號4 受領日之翌日起至清償日止，依年利率百分之5 計算之
    利息。(二)被告葉家豪及葉幸眉應連帶給付原告17,880,000元
    ，並自附表二編號1 至編號32受領日之翌日起至清償日止，
    依年利率百分之5 計算之利息。(三)前二項聲明，若任一被告
    已經給付者，就該給付金額之範圍內，其他被告免除給付責
    任。(四)願供擔保，請准宣告假執行。」；復於99年12月20日
    變更聲明為「(一)被告應連帶給付原告22,516,591元，並自受
    領日起至清償日止，依年利率百分之5 計算之利息。(二)願供
    擔保以准假執行。」，核其訴之聲明變更，所主張基礎事實
    相同，僅將所請求內容調整並擴張或減縮應受判決事項聲明
    ，揆之首揭說明，其所為訴之變更應予准許。
貳、實體方面：
一、原告起訴主張：被告葉家豪、許智清二人分別為極能科技股
    份有限公司（下稱極能公司）之實際負責人及登記負責人。
    其等明知極能公司並無LG廠牌之各種規格面板可供販售，竟
    共同意圖為自己不法之所有，出於詐欺取財之犯意聯絡，利
    用98年度第2、3季期間，全球液晶面板短缺，相關業界對於
    液晶面板需求甚殷之機會，由被告許智清申設塞席爾商STIT
    ECH TECHNOLOGY INC. (下稱：STITECH公司，中譯名稱：極
    能公司)及塞席爾商LG DISPLAY CO.,LTD （下稱偽LG公司）
    兩家境外公司，及申辦相關金融機構帳戶等以供詐財所用。
    嗣被告二人經由訴外人吳哲昇、許仁澤之居中介紹，向原告
    佯稱極能公司與韓國LG DISPLAY公司之高層關係良好，可透
    過該公司直接向LG公司下單購得原告公司亟需之液晶面板，
    並由被告葉家豪指示不知情之員工林凱立偽造LG公司名義出
    具之買賣合約2紙、預式發票7紙，復提供偽冒LG公司名稱之
    香港上海匯豐銀行000000000000帳戶資料交付原告公司為憑
    ，致原告公司限於錯誤，而於98年7 月15日、20日、22日分
    別匯款美金579,000 元、美金150,000 元、美金81,000元至
    偽冒LG公司名稱之香港上海匯豐銀行000000000000帳戶資料
    。原告公司因被告二人前開之詐害行為，損失金額共計為美
    金810,000 元（以99年7 月15日匯率32.62 計算，折合為新
    台幣26,422,200元。又依台灣台北地方法院檢察署98年度偵
    字第27136 號起訴書附表所示，被告葉家豪將詐得款項中的
    1,788 萬元，指示被告葉幸眉以42萬至300 萬元不等之金額
    ，分為32次匯入所借用之周獻祈永豐銀行西松分行00000000
    00000 號帳戶。嗣被告葉幸眉將該帳戶內之款項，提領購買
    坐落於民權東路6 段180 巷66號3 樓之1 之不動產，可見被
    告葉幸眉幫助被告葉家豪將其犯罪所得之款項，轉變為前述
    之不動產。被告上開刑事詐欺行為，侵害原告權益，致受有
    如主文第一項所示之損害，為此爰依民法第184 條第1 項、
    第185 條提起本件訴訟，並聲明：(一)被告應連帶給付原告22,
    516,591 元，並自受領日起至清償日止，依年利率百分之5
    計算之利息。(二)願供擔保，請准宣告假執行。
二、被告則以下列情詞置辯
  (一)被告葉家豪部分：被告葉家豪對其犯罪事實部分，已經於刑
    事案件審理中坦承不諱；又上開刑事詐欺案件程序中，業經
    檢警扣得現金700 萬元，並於被告極能公司帳戶內扣得美金
    8 萬9 千餘元、被告許智清帳戶內扣得5 萬餘元，且被告葉
    家豪已將名下所有坐落於之台北市內湖區○○○路○ 段123
    巷21弄17號房屋出售之事宜，預計得款3,300 萬元，扣除積
    欠銀行貸款及各項稅費後，約可餘800 萬元，前開金額可以
    依照比例清償各被害人。是對於各被害人之請求，如有已實
    際受償之部分應予扣除外，被告葉家豪對於原告之請求均無
    意見。
  (二)被告許智清部分：被告許智清辯稱刑事一審判決認定被告許
    智清只有收取106 萬元，是其應賠償之金額應以比例償還原
    告，而非原告所主張之金額。
  (三)被告葉幸眉部分：
  1.被告葉幸眉並未參與被告葉家豪與被告許智清之詐欺行為（
    刑事起訴書與判決書亦未認定被告葉幸眉有參與此部分之行
    為），原告認被告葉幸眉應就其因詐欺受損之部分（美金81
    萬元），與被告葉家豪、許智負連帶損害賠償之責任，並無
    理由。本案刑事訴訟部分，檢察官原即未起訴被告葉幸眉，
    原判決雖認被告為共同被告葉家豪洗錢罪之共犯，惟仍未認
    定被告葉幸眉有參與詐欺之行為，而原告因詐欺罪受損之金
    額81萬美元，與因洗錢罪受損之金額並不相同。原告認被告
    葉幸眉與其餘共同被告，應就原告因受詐欺受損之金額即81
    萬美金全部，負連帶損害賠償責任，本諸刑事附帶民事訴訟
    案件之性質（損害賠償之事實與請求之範圍，應以刑事起訴
    或判決認定之事實為度），即無理由。
  2. 被告葉幸眉並無原告起訴事實所指之共同侵權（洗錢）行
     為：
  (1)被告葉幸眉於接受被告葉家豪交付金錢，委託代為存款之時
    ，主觀上並不知該些金錢，為被告葉家豪詐騙他人所得款項
    。因被告葉家豪於92年至97年間，均有實際經營極能公司與
    豐宇國際有限公司2 家公司之行為，97年以後，仍持續經營
    極能公司。該2 家公司有實際之營業行為，並非刑事判決所
    認之空頭公司。被告葉家豪非僅因勞力之付出得自2 家公司
    領取高額薪資，亦因身為2 家公司大股東之緣故（被告葉家
    豪之股權，各佔2 家公司實收資本額之90％），得自2 家公
    司每年之獲利中領取股息（依財政部台北市國稅局95年度綜
    合所得稅納稅證明書顯示，被告葉家豪於95年間之所得總額
    為220 萬1,833 元，96年之所得總額，進一步增加為345 萬
    6,266 元）。被告葉幸眉雖與被告葉家豪為姊弟關係，惟於
    94年間，即曾因精神病（恐慌症與重度憂鬱症）就醫治療，
    94至97年間，病情反覆，97年起，病情更為嚴重，至98年年
    初以後，乃完全無法外出工作。至此以後，被告葉幸眉對於
    葉家豪之事業與極能公司營運狀況之了解，仍停留於公司持
    續獲利之狀態。加以98年中以後，97年產生之金融風暴已漸
    平息，新聞報導對於面板產業一片看好，被告葉家豪帶回家
    中更多之金錢（97年以後，極能公司已實際上為被告葉家豪
    所獨資，公司之獲利，實際上即為被告葉家豪個人之獲利；
    被告葉幸眉自然不疑有他，以為弟弟經營有成，事業更上層
    樓，根本未想到該些金錢是被告葉家豪詐騙他人所得。從另
    一個角度言：被告葉家豪在外詐騙他人所得，回家殊無告知
    被告葉幸眉之必要，蓋如此作法，對於被告葉家豪殊無好處
    ，並不能達被告葉家豪洗錢之目的。
  (2)至於被告葉家豪囑被告葉幸眉將款項存入訴外人周獻祈之帳
    戶內，係因周獻祈之帳戶係被告葉幸眉當時唯一能使用、且
    原本即在使用之帳戶，不論被告葉家豪當時主觀之動機如何
    ，被告葉幸眉想法很單純，就是將被告葉家豪委託代存之金
    錢，存入自己平常在使用中之帳戶，並無為被告葉家豪掩飾
    或隱匿金錢之故意。該帳戶係因97年6 月，極能公司與日本
    ASOPICS 公司發生出貨糾紛，ASOPICS 公司之社長旋即來台
    ，以受到詐欺為由報警，被告葉幸眉因當時為極能公司登記
    負責人之緣故，與被告葉家豪名下之所有帳戶，均經列為警
    示帳戶，無法使用（至99年4 月8 日始解除）。被告葉幸眉
    因自己名下之帳戶無法使用，平日卻有使用帳戶之需，遂向
    友人周獻祈商借帳戶使用，經周獻祈同意。故被告葉幸眉向
    周獻祈借用帳戶使用，係始自97年6 月間，與本案被告葉家
    豪詐騙行為之時間點無關。因此，當被告葉幸眉受被告葉家
    豪之託，代為存入被告葉家豪「經營公司賺得之款項」時（
    依被告葉幸眉當時所知：被告葉家豪與極能公司之帳戶，亦
    因前述ASOPICS 公司告訴之案件，自97年6 月間起，遭到凍
    結），唯一所能存入之帳戶，當然為該周獻祈之帳戶，而此
    ，並無任何與情理不合之處。又被告葉幸眉之所以分成多筆
    ，以每筆50萬元以下之金額存入銀行，係因被告葉家豪多次
    提醒被告：被告葉幸眉為一弱女子，一次不宜攜帶太多現款
    出門，避免發生危險，故不疑有他，並無規避金融機構紀錄
    、檢警查緝或與被告葉家豪共同洗錢之意。況被告葉幸眉於
    98年8 月6 日，即有1 次存入300 萬元之行為，此第1 次之
    鉅額存款行為，已會留下交易人員之身分紀錄，並使該帳戶
    遭到金融機構查核，則縱使被告嗣後不再為超過50萬元之鉅
    額存款，亦無從消弭先前已有之紀錄。如被告葉幸眉在98年
    8 月6 日以後，有為逃避帳戶遭到查核而幫被告葉家豪洗錢
    之想法，應係放棄使用周獻祈之帳戶，而改向他人借帳戶使
    用（如向男友翁明德借帳戶使用，或透過交友廣闊之翁明德
    借得其他人之帳戶使用，如此檢警人員將更難追查）。如前
    所述，該帳戶為被告葉幸眉自己平日使用之帳戶，甚至有被
    告葉幸眉之房客按月匯款之紀錄，均有房客之姓名可查，該
    帳戶顯與被告葉幸眉無法脫離干係，被告葉幸眉如基於與被
    告葉家豪共同洗錢之故意，不會使用此一極易遭到追查之帳
    戶。
  3.被告葉幸眉所自被告葉家豪處，全部受託存款之金錢，僅為
    700 萬元，且已全部提領，主動告知交由檢警扣案，並非檢
    警執行搜索時查獲，亦非檢警凍結帳戶時扣得，扣得現金時
    ，現金綑紮狀態與被告自銀行提領出時無異，足見被告葉幸
    眉並無動用或意圖動用之行為，由此亦足見被告葉幸眉對該
    筆現金，原無據為己有或與被告葉家豪朋分花用之意思，被
    告葉幸眉受託代為存款之際，原與被告葉家豪無任何共同洗
    錢之犯意聯絡。
  4.原告因洗錢而受害之金額，非為1,788 萬元。按刑事判決所
    認定被告葉家豪洗錢之金額1,788 萬元，為全部4 家公司被
    害之總金額，非僅原告而已。原告於受償時，尚知依比例（
    54.33 ％）計算扣除，於求償時，卻未依比例計算請求，自
    有未洽（按：17,880,0000.5433 =9,714,000，此為原告
    就洗錢部分得請求之最高總金額）。
  5.刑事案件中已扣押之金錢部分，乃為隨時得發還被害人之金
    錢，原告亦於刑事訴訟程序中，不斷請求發還，原告自應按
    其得請求之比例，自本件之聲明中加以扣除。經查，刑事判
    決明確認定本案曾扣得：被告葉幸眉主動提出扣案之現金70
    0 萬元、極能（STITECH ）公司台北富邦銀行外幣存款帳戶
    美金89793.65元（約270 萬元）、被告許智清台北富邦銀行
    安和分行帳戶內之現金55,693元。上開款項，均屬已脫離被
    告等人持有，屬於被害人受詐騙所得款項而無爭執之事項，
    包含原告在內之被害人，隨時得請求發還並依比例受償，原
    告自應就上開扣案之款項，自其本件請求之金額減除之。再
    者，被告葉家豪已於日前具狀向鈞院及原告表示，指定優先
    用以抵充洗錢部分之債務等語。因之，就原告業已受償之被
    告葉家豪賣屋款39,905,609元，及其他一切應扣除之金額，
    均優先自其對被告葉家豪與葉幸眉洗錢之請求金額中加以扣
    除（非自詐欺受損之金額中加以扣除）。
  6.被告葉幸眉購入門牌號碼台北市○○○路○ 段180 巷66號3
    樓之1 之房屋（下稱系爭房地），純係運用自有資金，非來
    自被告葉家豪委託代為存款之款項：
  (1)按訴外人翁明德於97年6 月及97年11月間，為安撫被告葉幸
    眉想要結婚的想法，給予被告葉幸眉購屋基金合計達400 萬
    元。另交往期間，平日亦會不定時給予被告葉幸眉數萬元至
    十數萬元不等之生活費與零用錢。雖翁明德於鈞院審理中，
    否認系爭400 萬元係贈與，而稱係借貸等語，惟此要係因二
    人之認知有別，且感情生變，已於去年農曆年前分手之緣故
    ，然要不影響其確有提供400 萬元之款項供被告葉幸眉作為
    購屋資金之事實。
  (2)被告葉幸眉於案發前，確實已有700 萬元以上之自有資金事
    實，依被告葉幸眉之玉山銀行外幣存款帳戶交易明細表及活
    期儲蓄存款帳戶交易明細表，可知如以96年1 月10日（即本
    案尚未發生，亦無所謂「二宮浩」之事件，訴外人翁明德亦
    尚未贈與購屋基金，故帳戶內之存款，當然全部可認係被告
    葉幸眉之自有資金）為特定時點加以觀察、計算，被告葉幸
    眉當日在外幣存款帳戶內，有18萬6,697 元之美元（轉出5
    萬美元後），在活期儲蓄存款（台幣）帳戶內，則有270 萬
    7,723 元之台幣（轉入5 萬美元後），兩者相加，被告葉幸
    眉當時之存款，合計高達約881 萬9,429 元（以當時帳戶顯
    示美元匯率為32.7350 計算：美金18萬6,697元32.7350＝
    台幣6,111,526 元＋台幣2,707,723 元＝台幣8,816,697元）
    。因被告葉幸眉平日並無大筆開銷與花費，故此筆存款，至
    98 年12月購屋之時，應仍大致足以維持在700萬元以上之數
    字。況且，上開881 萬餘元台幣之存款數額，尚未加計96年
    1 月10日以前，被告葉幸眉借予弟弟葉家豪經營之豐宇與極
    能兩家公司周轉使用，而於該日之後，被告葉家豪陸續返還
    之款項（見96年1 月10日以前之交易明細紀錄，其上清楚顯
    示被告葉幸眉將自己之存款轉帳入豐宇公司或極能公司之紀
    錄），如全部加以計算，被告葉幸眉之自有資金（包含陸陸
    續續借出與收回之債權），總數在千萬元以上，其於98年12
    月之時，絕對有能力拿出700 萬元以上之購屋款項等語資為
    抗辯。
  (四)均答辯聲明：(一)原告之訴及假執行之聲請均駁回(二)如受不利
    判決，願供擔保請准免為假執行。
三、兩造不爭執之事項
  (一)被告葉家豪就其犯罪事實部分，已經於刑事案件審理中坦承
    不諱。
  (二)被告葉幸眉自98年8 月6 日起至99年1 月12日止，已存入訴
    外人周獻祈永豐銀行松山分行000-000-0000000-0 帳戶合計
    為17,880,000元，其存入之日期及金額分如附表二所示。
四、得心證之理由：
    本件原告主張被告葉家豪、許智清基於共同詐欺之犯意，施
    詐術使原告陷於錯誤而交付美金810,000 元，另被告葉家豪
    將詐得款項中的1,788 萬元，指示被告葉幸眉以42萬至300
    萬元不等之金額，分為32次匯入所借用之訴外人周獻祈永豐
    銀行西松分行0000000000000 號帳戶，使原告受有損害，為
    被告所否認，並以前開情詞置辯，則本件爭點厥為：(一)被告
    葉家豪、許智清就原告所受之損害是否應連帶負責？(二)原告
    主張被告葉幸眉應與被告葉家豪、許智清負連帶賠償責任，
    是否有理由？若有理由，其請求之賠償金額是否允當？茲分
    項析述如後：
  (一)被告葉家豪、許智清就原告所受之損害是否應連帶負責？
    按因故意或過失，不法侵害他人之權利者，負損害賠償責任
    。數人共同不法侵害他人之權利者，連帶負損害賠償責任；
    不能知其中孰為加害人者，亦同，民法第184 條第1 項前段
    、第185 條第1 項分別定有明文。本件原告主張被告葉家豪
    、許智清有前開向其詐得美金81萬元等事實，均為被告葉家
    豪、許智清所不爭執，渠等上開行為並經本院刑事庭第一審
    判決有罪在案，有本院99年度金訴字第23號刑事判決書一份
    在卷可按（見本院卷第34頁至第46頁），自堪認被告葉家豪
    、許智清確有共同故意不法對原告詐欺而取得前開款項之行
    為，渠等對原告自應負共同侵權行為之連帶損害賠償責任；
    被告許智清雖辯稱其僅取得106 萬元，賠償金額自應依取得
    金額之比例而定，惟關於侵權行為賠償損害之請求，以受有
    實際損害為要件，與侵權行為人是否受有利益無涉，被告許
    智清既為共同侵權行為人，自應就侵權行為所生之損害負賠
    償責任。另被告葉家豪固不爭執應對原告負損害賠償責任，
    惟其辯稱應扣除原告已實際受償一事，其中被告葉家豪出售
    名下房屋償還原告3,905,609 元部分，業據原告減縮請求之
    金額，並由本院依職權逕為沖償發生在後之債權（詳如附表
    一所示），至原告陳稱在刑事案件中所扣得之被告葉家豪、
    許智清帳戶內款項，因刑事案件並未確定而尚未經發還與原
    告，被告葉家豪就目前確有部分清償予原告一事，復未能提
    出其他證據證明之，自難認原告所受損害已有部分受償，則
    原告請求被告葉家豪、許智清連帶賠償其遭詐取之款項共計
    22,516,591元，並依民法第213 條規定，自受損害之時起即
    其交款翌日起至清償日止，按法定利率即年息5 ％計算之法
    定遲延利息，洵為有據。
  (二)原告主張被告葉幸眉應與被告葉家豪、許智清負連帶賠償責
    任，是否有理由？若有理由，其請求之賠償金額是否允當？
  1.本件原告主張被告葉幸眉為被告葉家豪、許智清不法獲得之
    款項，以分次存入訴外人周獻祈之帳戶及購買系爭房地之方
    式，幫助被告葉家豪洗錢，係侵權行為之共同行為人。經查
    ，被告葉幸眉就附表二所示之存入日期及金額並不爭執，且
    據本院99年度金訴字第23號刑事判決，亦認定被告葉幸眉自
    98年8 月6日 起至99年1 月12日止，曾存入周獻祈帳戶合計
    1,788 萬元，惟參酌葉幸眉之所得收入，於97年為224,244
    元，於98年為5,762 元，此有財政部台北市國稅局綜合所得
    稅各類所得資料清單在卷可稽（見本院卷第160 頁及第161
    頁），而所得中並未有版稅收入之記載，可見被告葉幸眉當
    年度並未取得高額之版稅，另依照被告葉幸眉所得收入狀況
    ，應無一次存入300 萬元現金及半年內存入1,788 萬元收入
    之能力，被告葉幸眉若非為洗錢之目的，亦無需多次以低於
    50萬元現金之方式將資金存入周獻祈永豐銀行松山分行之帳
    戶，果若其確為安全之目的，大可以匯款之方式進行資金之
    移轉，且被告葉幸眉就存入之資金亦無法舉證說明其出處，
    而被告葉家豪於本院審理中亦自承：「洗錢部分我交給我姐
    姐葉幸眉，已另案交由地檢署偵查，應另認定，原告就1788
    萬元認定為全部受損金額是不正確，應該依比例計算。」等
    語（見本院99年11月11日言詞辯論筆錄第3 頁），可見所存
    入之1,788 萬元，應為被告葉家豪詐欺而來之款項，其將資
    金移轉至周獻祈之帳戶應係為洗錢之目的。
  2.另被告葉幸眉於98年11月9 日，以總價1,188 萬元購買系爭
    房地，其分別於98年11月10日及同年12月2 日，自訴外人周
    獻祈帳戶內各提款351 萬元、352 萬元、156 萬元，並開立
    台灣銀行支票，用以支付系爭房屋之土地價款，其餘款項全
    部以現金支付，並於99年2 月10日付清並交屋完畢等情，亦
    經本院99金訴字第23號刑事判決認定在案。被告葉幸眉雖辯
    稱其購買系爭房地係運用自有資金及訴外人翁明德之出資，
    惟查，被告葉幸眉雖提出其所有玉山銀行外幣存款帳戶及活
    期儲蓄存款帳戶之交易明細表，以主張其自有資金充沛，有
    能力拿出700 萬元以上之購屋款項一情，然其主張之時點，
    均係其帳戶存款金額之高峰，惟被告葉幸眉自承其帳戶於97
    年6 月間列為警示帳戶，無法使用，其日常與銀行之往來尚
    須仰賴訴外人周獻祈之帳戶，是其至98年間是否仍有充沛之
    資金可以運用，已非無疑，被告葉幸眉亦未能就96年1 月間
    至98年7 月間持有資金之狀況為舉證，是被告葉幸眉辯稱其
    購買系爭房地係運用自有資金一節，並不足憑採。再者，依
    本院所調取之訴外人翁明德之財產所得以觀，其每年度之所
    得均只有數萬元，且其基隆信義郵局之帳戶餘額，平均亦皆
    僅有數十萬元，可見翁明德之財力尚不足以借款數百萬元予
    被告葉幸眉。又翁明德以其借給被告葉幸眉之金錢除兩次提
    款90餘萬元外，其餘皆為家裡存放之金錢，惟依經驗法則觀
    之，一般人當無在住家處放置數百萬元之現金之可能，故翁
    明德之證詞，顯與常情有違。縱認證人翁明德之證詞為真，
    其確實有借給被告400 萬元，但被告葉幸眉是否確實以此40
    0 萬元購屋，證人翁明德並無法確認（見本院99年12月23日
    言詞辯論筆錄第3 頁）。是以，依照被告葉幸眉收入資力，
    顯然並無在三個月餘之期間內，以台灣銀行支票及現金，支
    付高達1,188 萬元之購屋款，可見該款項應為被告葉家豪詐
    欺而來；尤其，被告葉幸眉所存入款項中之1,488 萬元，均
    係以低於50萬元之現金，分期存入訴外人周獻祈帳戶內，可
    見被告葉幸眉係與被告葉家豪共同基於洗錢之犯意而為之，
    甚屬明確。
  3.按對於一人負擔數宗債務而其給付之種類相同者，如清償人
    所提出之給付，不足清償全部債額時，由清償人於清償時，
    指定其應抵充之債務，民法第321 條定有明文。次按民法第
    185 條第1 項所謂之數人共同不法侵害他人之權利，係指各
    行為人均曾實施加害行為，且各具備侵權行為之要件而發生
    同一事故者而言，是以各加害人之加害行為均須為不法，且
    均須有故意或過失，並與事故所生損害具有相當因果關係者
    始足當之；第2 項所稱之幫助人，係指幫助他人使其容易遂
    行侵權行為之人，其主觀上須有故意或過失，客觀上對於結
    果須有相當因果關係，始須連帶負損害賠償責任（最高法院
    92年台上字第1593號裁判要旨參照）。本件被告葉幸眉另辯
    稱原告因洗錢所受損害之金額並非1,788 萬元，且應扣除其
    已受償之部分一節，經查，被告葉幸眉存入訴外人周獻祈帳
    戶之金額，經本院認定為1,788 萬元，然此金額實乃被告葉
    家豪以詐欺之方式取得訴外人達輝國際股份有限公司、馬來
    西亞商MTV DIGITAL TECHNOLO SDN. BHD.公司、中國商廈門
    華僑電子股份有限公司及原告等四家公司之款項，自應按其
    受詐欺之金額認定因被告葉幸眉洗錢所受之損害額，則前揭
    四家公司所受詐欺之金額總計為1,490,832 美元，而原告受
    詐欺之金額為810,000 美元，是其受害之比例應為54.33％
    （計算式：810,0001,490,832＝0.5433，小數點後四位四
    捨五入），是以原告因被告葉幸眉洗錢行為所受損害金額應
    為9,714,204 元（計算式：17,880,00054.33％＝9,714,2
    04 ），又被告葉家豪業已清償原告3,905,609元，並主張優
    先清償洗錢部分之侵權行為對原告所負欠之債務，有支票一
    紙及民事答辯一狀附卷可稽（見本院卷第142 頁及第84頁）
    。揆諸前開說明，被告葉家豪、葉幸眉因共同侵權行為應連
    帶負損害賠償之責，被告葉家豪既已清償3,905,609 元，並
    指定優先清償洗錢部分之債務，是被告葉家豪、葉幸眉應於
    5,808,595 元（計算式：9,714,204－3,905,609＝5,808,59
    5 ）範圍內對原告連帶負損害賠償責任並自移轉詐欺款項之
    翌日起，按年息百分之5 計算之利息（因原告未指定減縮之
    編號金額，本院依職權逕為沖償發生在後之債權，詳如附表
    二所示）。
五、從而，原告求為如主文第一項至第三項所示之判決部分，為
    有理由，應予准許。逾此範圍之請求，為無理由，應予駁回
    。兩造陳明願供擔保，聲請宣告假執行或免為假執行，經核
    原告勝訴部分，合於法律規定，爰分別酌定相當之擔保金額
    宣告之；原告其餘假執行之聲請，因訴之駁回而失所依據，
    不予准許。
六、本件事證已臻明確，兩造其餘主張陳述及所提之證據，經審
    酌後認於判決結果無影響，爰不另一一論駁，附此敘明。
七、依民事訴訟法第79條，第390 條第2 項、第392 條第2 項，
    判決如主文。
中    華    民    國   100    年    3     月    31    日
                  民事第四庭    法  官  陳靜茹
以上正本係照原本作成
如對本判決上訴，須於判決送達後20日內向本院提出上訴狀。如
委任律師提起上訴者，應一併繳納上訴審裁判費。
中    華    民    國   100    年    3     月    31    日
                                書記官  鄭雅雲
【附表一】
被告葉家豪已清償3,905,609元，則原告所請求之金額應減縮為
22,516,591元（26,422,200－3,905,609＝22,516,591），並以
發生之日在後者之債權為優先沖償。
 ┌───┬────┬───────┬──────┬────────────────────────────────┬─────┐
 │編號  │日期    │金額（美金）  │折合新台幣  │計息金額                                                        │利息起算日│
 ├───┼────┼───────┼──────┼────────────────────────────────┼─────┤
 │1     │98.7.15 │579,000       │18,886,980  │18,886,980                                                      │98.7.16   │
 ├───┼────┼───────┼──────┼────────────────────────────────┼─────┤
 │2     │98.7.20 │150,000       │4,893,000   │3,629,611（4,893,000－3,905,609＋1,957,200＋685,020＝3,629,611）│98.7.21   │
 ├───┼────┼───────┼──────┼────────────────────────────────┼─────┤
 │3     │98.7.22 │21,000        │685,020     │0（685,020－3,905,609＋1,957,200≦0）                           │          │
 ├───┼────┼───────┼──────┼────────────────────────────────┼─────┤
 │4     │98.7.22 │60,000        │1,957,200   │0（1,957,200－3,905,609≦0）                                    │          │
 ├───┼────┼───────┼──────┼────────────────────────────────┼─────┤
 │合計  │        │810,000       │26,422,200  │                                                                │          │
 └───┴────┴───────┴──────┴────────────────────────────────┴─────┘
【附表二】
被告葉家豪已清償3,905,609 元，則原告因被告葉幸眉之侵權行
為，按債權比例所造成之損害為9,714,204 元（計算式：17,880
,0000.5433＝9,714,204 ），因原告未指定減縮之編號金額，
本院逕以已發生之日在後者之債權為優先沖償，其受償之金額應
為5, 808,595元（計算式：9,714,204－3,905,699＝5,808,595
）。
 ┌───┬────┬────┬─────┬──────┬─────┬─────┐
 │編號  │日期    │方式    │存入金額（│依債權比例折│計息金額（│利息起算日│
 │      │        │        │元）      │算金額（元）│元）      │          │
 ├───┼────┼────┼─────┼──────┼─────┼─────┤
 │1     │980806  │現金    │3,000,000 │1,629,900   │1,629,900 │98.8.7    │
 ├───┼────┼────┼─────┼──────┼─────┼─────┤
 │2     │980811  │現金    │440,000   │239,052     │239,052   │98.8.12   │
 ├───┼────┼────┼─────┼──────┼─────┼─────┤
 │3     │980825  │現金    │480,000   │260,784     │260,784   │98.8.26   │
 ├───┼────┼────┼─────┼──────┼─────┼─────┤
 │4     │980922  │現金    │480,000   │260,784     │260,784   │98.9.23   │
 ├───┼────┼────┼─────┼──────┼─────┼─────┤
 │5     │980930  │現金    │490,000   │266,217     │266,217   │98.10.1   │
 ├───┼────┼────┼─────┼──────┼─────┼─────┤
 │6     │981008  │現金    │470,000   │255,351     │255,351   │98.10.9   │
 ├───┼────┼────┼─────┼──────┼─────┼─────┤
 │7     │981105  │現金    │480,000   │260,784     │260,784   │98.11.6   │
 ├───┼────┼────┼─────┼──────┼─────┼─────┤
 │8     │981106  │現金    │490,000   │266,217     │266,217   │98.11.7   │
 ├───┼────┼────┼─────┼──────┼─────┼─────┤
 │9     │981109  │現金    │420,000   │228,186     │228,186   │98.11.10  │
 ├───┼────┼────┼─────┼──────┼─────┼─────┤
 │10    │981111  │現金    │480,000   │260,784     │260,784   │98.11.12  │
 ├───┼────┼────┼─────┼──────┼─────┼─────┤
 │11    │981112  │現金    │490,000   │266,217     │266,217   │98.11.13  │
 ├───┼────┼────┼─────┼──────┼─────┼─────┤
 │12    │981113  │現金    │480,000   │260,784     │260,784   │98.11.14  │
 ├───┼────┼────┼─────┼──────┼─────┼─────┤
 │13    │981116  │現金    │490,000   │266,217     │266,217   │98.11.17  │
 ├───┼────┼────┼─────┼──────┼─────┼─────┤
 │14    │981119  │現金    │480,000   │260,784     │260,784   │98.11.20  │
 ├───┼────┼────┼─────┼──────┼─────┼─────┤
 │15    │981123  │現金    │490,000   │266,217     │266,217   │98.11.24  │
 ├───┼────┼────┼─────┼──────┼─────┼─────┤
 │16    │981126  │現金    │480,000   │260,784     │260,784   │98.11.27  │
 ├───┼────┼────┼─────┼──────┼─────┼─────┤
 │17    │981130  │現金    │490,000   │266,217     │266,217   │98.12.1   │
 ├───┼────┼────┼─────┼──────┼─────┼─────┤
 │18    │981201  │現金    │480,000   │260,784     │33,316    │98.12.2   │
 ├───┼────┼────┼─────┼──────┼─────┼─────┤
 │19    │981203  │現金    │490,000   │266,217     │0         │          │
 ├───┼────┼────┼─────┼──────┼─────┼─────┤
 │20    │981204  │現金    │490,000   │266,217     │0         │          │
 ├───┼────┼────┼─────┼──────┼─────┼─────┤
 │21    │981207  │現金    │480,000   │260,784     │0         │          │
 ├───┼────┼────┼─────┼──────┼─────┼─────┤
 │22    │981208  │現金    │470,000   │255,351     │0         │          │
 ├───┼────┼────┼─────┼──────┼─────┼─────┤
 │23    │981209  │現金    │490,000   │266,217     │0         │          │
 ├───┼────┼────┼─────┼──────┼─────┼─────┤
 │24    │981217  │現金    │490,000   │266,217     │0         │          │
 ├───┼────┼────┼─────┼──────┼─────┼─────┤
 │25    │981221  │現金    │470,000   │255,351     │0         │          │
 ├───┼────┼────┼─────┼──────┼─────┼─────┤
 │26    │981224  │現金    │490,000   │266,217     │0         │          │
 ├───┼────┼────┼─────┼──────┼─────┼─────┤
 │27    │981228  │現金    │480,000   │260,784     │0         │          │
 ├───┼────┼────┼─────┼──────┼─────┼─────┤
 │28    │981230  │現金    │490,000   │266,217     │0         │          │
 ├───┼────┼────┼─────┼──────┼─────┼─────┤
 │29    │981231  │現金    │490,000   │266,217     │0         │          │
 ├───┼────┼────┼─────┼──────┼─────┼─────┤
 │30    │990104  │現金    │480,000   │260,784     │0         │          │
 ├───┼────┼────┼─────┼──────┼─────┼─────┤
 │31    │990108  │現金    │490,000   │266,217     │0         │          │
 ├───┼────┼────┼─────┼──────┼─────┼─────┤
 │32    │990112  │現金    │470,000   │255,351     │0         │          │
 ├───┼────┼────┼─────┼──────┼─────┼─────┤
 │      │合計    │        │17,880,000│9,714,204   │5,808,595 │          │
 └───┴────┴────┴─────┴──────┴─────┴─────┘